臺灣士林地方法院刑事判決　　　　　　　96年度易字第1028號
公　訴　人　臺灣士林地方法院檢察署檢察官
被　　　告　甲○○
上列被告因詐欺案件，經檢察官提起公訴（96年度偵字第4476號
），暨併案審理（96年度偵字第3861號），被告於本院審理中就
被訴事實為有罪之陳述，本院合議庭裁定本件由受命法官改依簡
式審判程序審理，並判決如下：
    主  文
甲○○幫助意圖為自己不法之所有，以詐術使人將本人之物交付
，處有期徒刑肆月，如易科罰金，以新臺幣壹仟元折算壹日，減
為有期徒刑貳月，如易科罰金，以新臺幣壹仟元折算壹日。
    事  實
一、甲○○於民國95年10月初，因缺錢花用，在報紙上得知收購
    帳戶之廣告，乃以該廣告所留存之電話與不詳姓名之成年男
    子聯絡出售帳戶事宜，其明知將自己帳戶供作他人使用成為
    人頭帳戶，依一般社會生活之通常經驗，本可得預見其交付
    存摺等帳戶資料可能幫助不法犯罪集團掩飾或隱匿犯罪所得
    之財物，致使被害人及警方追查無門之情況下，仍不違背其
    本意，基於幫助詐欺取財之犯意，於同年10月間，在臺北市
    北投區忠義捷運站，以每1 個帳戶新臺幣（下同）3,000 元
    之代價，將其前於臺灣郵政股份有限公司北投一德郵局申請
    設立帳號0000000000000 號帳戶（下稱郵局帳戶）及於聯邦
    商業銀行北投分行申請設立000000000000號帳戶（下稱聯邦
    銀行帳戶）之存摺、提款卡及密碼，出售並交付予不詳姓名
    、年約40幾歲之成年男子而取得6,000 元之代價，該成年男
    子即將上開提存工具轉交予其他詐欺集團成員。嗣該詐欺集
    團成員乃基於意圖為自己不法所有之詐欺取財犯意，先於95
    年11月7 日上午10時許，以電話通知位於苗栗縣苗栗市○○
    街42號之丙○○，向丙○○詐稱其抽中獎金88萬元，惟須先
    支付稅金，致使丙○○陷於錯誤，因而於同日上午10時53分
    許前往苗栗市北苗郵局匯款82,800元至甲○○所設上揭郵局
    帳戶內。後於95年11月9 日，該詐欺集團成員又以電話通知
    位於桃園縣新屋鄉九斗22之6 號之乙○○，向乙○○佯稱其
    抽中彩金，惟須先支付稅金，致使乙○○陷於錯誤，因而於
    同日，前往桃園縣新屋鄉臺灣中小企業銀行匯款80,000元至
    甲○○所設上開聯邦銀行帳戶內，旋為該詐欺集團成員提領
    一空。嗣丙○○及乙○○發覺有異，方知受騙，並報警處理
    ，始循線查悉上情。
二、案經臺北市政府警察局北投分局報告臺灣士林地方法院檢察
    署檢察官偵查起訴，暨併案審理。
    理  由
一、上開犯罪事實，業據被告甲○○於本院審理中坦承不諱，且
    經證人即被害人丙○○、乙○○分別於警詢中指證明確（見
    偵查卷第8 至9 頁、本院卷第46至47頁），並有臺灣郵政股
    份有限公司北投一德郵局函覆被告之客戶基本資料、交易資
    料、開戶申請書及掛失存摺資料、丙○○匯款之郵政國內匯
    款執據、被告所設聯邦銀行帳戶開戶資料、往來明細、乙○○匯款之臺灣中小企業銀行匯款申請書在卷（見偵查卷第11
    至14頁、第27頁、第17頁、本院卷第48至56頁）可稽，應甚
    明確，而堪認定。
二、按金融存款帳戶，係作為存戶個人財產保管之用，與存戶之
    存摺、提款卡及密碼相結合，其專屬性、私密性甚高，除非
    本人或與本人具密切之關係者，難認有何理由可自由流通使
    用該存摺、提款卡及密碼，而一般人亦均應有妥為保管存摺
    、提款卡及密碼，以防止被他人冒用之認識，縱有特殊情況
    偶有將存摺、提款卡及密碼交付他人之需，亦必深入瞭解其
    用途後再行提供使用，此為吾人日常生活經驗與事理；且觀
    諸現今社會上，詐騙者蒐購人頭帳戶，持以作為詐欺取財犯
    罪所得掩飾之用，常有所聞，出借帳戶予非親非故之人，受
    讓人可能係為從事詐欺犯罪，已屬人盡皆知之事，被告於本
    院審理程序中亦自承：伊於賣帳戶當時，就有懷疑買帳戶的
    人是詐財集團、伊於警察告知郵局帳戶有問題後，即深感後
    悔，乃於96年10月23日向臺灣郵政股份有限公司北投一德申
    請掛失等語（見本院卷第33至34頁），是被告應可預見出售
    帳戶，恐將被利用其金融機構帳戶，作為詐欺犯罪使用，竟
    仍將事實欄所示帳戶之存摺、提款卡及密碼等提領工具交付
    予不熟識之人，供詐欺集團作為上開詐欺取財犯罪使用，顯
    不違反其本意，其幫助他人犯詐欺取財罪之不確定故意至明
    ，則被告幫助犯詐欺取財之犯行堪以認定。
三、核被告所為，係犯刑法第339 條第1 項之詐欺取財罪。被告
    對詐欺正犯提供帳戶資以助力，但並未參與詐欺犯罪行為之
    實行，應屬幫助他人實行犯罪行為，為幫助犯，乃依刑法第
    30條第2 項之規定減輕其刑。又被告係基於1 個提供帳戶供
    詐欺集團使用之犯意，同時交付上開2 個帳戶之提存工具，
    應認僅構成1 次幫助之行為，而詐欺集團成員雖構成詐欺2
    個詐欺取財罪，然被告係以一個幫助行為同時構成2 個幫助
    詐欺取財罪，為想像競合犯，應從一幫助詐欺取財罪處斷。
    公訴人雖未於起訴書中敘及被告販賣聯邦銀行帳戶及乙○○
    受騙之犯罪事實，惟此部分犯行與起訴書敘及之部分，有想
    像競合犯之裁判上一罪關係，應為起訴效力所及，本院自得
    併予審理。爰審酌被告因缺錢花用，竟提供金融機構之帳戶
    供他人掩飾犯罪所得使用，非但增加被害人尋求救濟之困難
    ，造成社會人心不安，亦助長詐騙犯罪者之氣焰，使詐欺犯
    罪者得以順利取得詐欺所得之財物，危害財產交易安全擾亂
    金融秩序甚鉅，惟其犯後坦承犯行等一切情狀，量處如主文
    所示之刑，又被告係於96年4 月24日以前犯本罪，應依中華
    民國96年罪犯減刑第2 條第1 項第3 款之規定減其宣告刑期
    2 分之1 ，並諭知易科罰金之折算標準，以示懲儆。
據上論斷，應依刑事訴訟法第299 條第1 項前段，中華民國96年
罪犯減刑第2 條第1 項第3 款、第7 條、第9 條，刑法第339 條
第1 項、第55條、第30條第2 項、第41條第1 項前段，刑法施行
法第1 條之1 第1 項、第2 項前段，判決如主文。
本案經檢察官林宏松到庭執行職務。
中　　華　　民　　國　　96　　年　　9　　月　　 7 　　日
                  刑事第一庭法　官  雷雯華
以上正本證明與原本無異。
如不服本判決應於送達後10日內向本院提出上訴狀。
                            書記官  陳如玲
中　　華　　民　　國　　96　　年　　9 　　月　　7 　　日
附錄本案論罪科刑法條之依據：
刑法第339條第1項
意圖為自己或第三人不法之所有，以詐術使人將本人或第三人之
物交付者，處5 年以下有期徒刑、拘役或科或併科1 千元以下罰
金。
